【裁判字號】    89,台非,366
【裁判日期】    891019
【裁判案由】    偽造文書
【裁判全文】
最高法院刑事判決                                八十九年度台非字第三六六號
    上訴人  最高法院檢察署檢察總長
    被  告  甲○○
右上訴人因被告偽造文書案件，對於台灣高等法院高雄分院中華民國八十九年五月三
十一日第二審確定判決（八十九年度上易字第七五○號，起訴案號：台灣高雄地方法
院檢察署八十八年度偵字第一三五三九號），認為違法，提起非常上訴，本院判決如
左：
    主  文
上訴駁回。
    理  由
非常上訴理由稱：「按判決不適用法則者，為違背法令，刑事訴訟法第三百七十八條
定有明文。又採為判決資料之證據，必須與認定事實相適合，否則即屬證據上理由矛
盾，其判決當然違背法令。原判決認定被告甲○○與同案被告康江夜好間無共犯刑法
第二百十四條使公務員登載不實罪所採之證據為兩人間確有『贈與』之意思表示，合
於贈與之民事法律關係，被告甲○○既係土地所有權人，自得自由使用收益處分私人
財產云云。惟卷查同案經判決無罪確定被告康江夜好自偵訊迄原審審判中迭次出庭均
供稱『我不知道（系爭土地為何會過戶給我）』，『我不知情』，『（之前於地院所
言）實在』，『（對自己在偵訊、原審審理中所言）沒有意見』，足見其從未有同意
受贈系爭土地之表示，甚或益見其全不知情，而贈與者，依民法第四百零六條規定，
除贈與人有將自己財產無償給與他方之表示外，受贈人亦須有允受贈與物之意思合致
，契約始能成立。本件被告間並無成立贈與契約之合致意思表示，原審竟認定確有贈
與之意思表示，自有上揭證據上理由矛盾之違誤。又被告甲○○明知無贈與之事實，
竟向地政機關以『贈與』為原因而將系爭土地移轉登記於同案被告康江夜好，並已辦
畢所有權移轉登記，足以生損害於地政機關對土地管理之正確性及債權人吳建宏，涉
有刑法第二百十四條偽造文書罪刑，原判決竟駁回上訴維持第一審無罪之諭知，亦有
採證不當及判決不適用法則之違背法令。案經確定，爰依刑事訴訟法第四百四十一條
、第四百四十三條提起非常上訴，以資糾正」等語。
本院按認定犯罪事實，須憑證據，為刑事訴訟法所明定，故被告犯罪嫌疑，經審理事
實之法院，已盡其調查職責，仍不能發現確實證據足資證明時，自應依同法第三百零
一條第一項為無罪判決。原判決認被告甲○○於民國八十八年二月二十二日以贈與為
原因，將其所有坐落高雄縣梓官鄉○○段三一三、三一三之二號土地移轉登記予其妻
康江夜好，而告訴人係同年三月九日始經第一審核准對共同債務人即被告暨其子康賜
文發支付命令，參諸被告乃土地所有權人，本有權自由使用收益處分私人財產，且既
乏任何證據足證被告與其妻間有通謀虛偽，使公務員登載不實之犯行，因認不能證明
被告此部分之犯罪，而維持第一審諭知無罪之判決，駁回檢察官在第二審之上訴，已
說明此部分其無從為被告有罪確信之理由，並無違背採證法則，其適用法律亦難謂有
所違誤。至原判決就贈與所為之論述，縱與民法贈與之規定不合，亦屬是否發生贈與
效力之私權爭執範疇，究難執此遽予推定被告即構成使公務員登載不實之犯罪。且原
判決有關贈與之論敘即令與康江夜好之供述未盡相符，而有瑕疵，惟既不影響原判決
綜合其他卷證資料所為不能證明被告此部分犯罪之判斷本旨，仍不得據為非常上訴之
理由。非常上訴意旨認原確定判決違背法令，尚屬誤會，其上訴為無理由，應予駁回
。
據上論結，應依刑事訴訟法第四百四十六條，判決如主文。
中      華      民      國    八十九    年      十      月     十九     日
                              最高法院刑事第十二庭
                                  審判長法官  陳  炳  煌
                                        法官  陳  正  庸
                                        法官  陳  世  雄
                                        法官  徐  文  亮
                                        法官  吳  信  銘
      右正本證明與原本無異
                                              書  記  官
中      華      民      國    八十九    年      十      月    二十五    日


司法院資訊處製作；財團法人民間司法改革基金會備份。
